【裁判字號】    91,易,3587
【裁判日期】    920408
【裁判案由】    詐欺
【裁判全文】
臺灣板橋地方法院刑事判決                        九十一年度易字第三五八七號
    公  訴  人  臺灣板橋地方法院檢察署檢察官
    被      告  乙○
右列被告因詐欺案件，經檢察官聲請簡易判決處刑（八十九年度偵字第二○○九五號
），本院板橋簡易庭認不宜以簡易判決處刑（九十一年度板簡字第一五九三號），移
由本院依通常程序審理，本院判決如左：
    主  文
乙○意圖為自己不法之所有，以詐術使人將本人之物交付未遂，處拘役參拾日，如易
科罰金，以參佰元折算壹日。
    事  實
一、乙○原任職於海軍一三一艦隊中校，將於民國（下同）八十八年十一月十八日退
    役，其因早於退役前即八十八年七月間，即與基隆副食供應站供應商丁○○談妥
    自八十八年八月一日起承接供應商業務，由丁○○協助對外簽約（供應商契約每
    四個月一期，自八十八年八月一日起迄十二月三十一日止），乙○則負責實際經
    營。嗣於八十八年九月間，乙○與丁○○改為合夥關係，但約定八十八年八月間
    之支出，則由乙○提出明細，向丁○○請款。詎乙○竟萌生為自己不法所有之意
    圖，於八十八年九月五、六日左右，持記載內含未標項目「二○○○○」之明細
    單一紙，至丁○○位於基隆市○○區○○路三九三巷五之三號五樓住處，向丁○
    ○請款，並表示該筆款項係交與基隆副食供應站站長邢念祖之賄款。嗣經丁○○
    以未附憑證為由，拒絕支付而未得手。
二、案經國防部高等法院檢察署移由臺灣板橋地地方法院檢察署檢察官聲請簡易判決
    處刑，並本院板橋簡易庭認不宜以簡易判決處刑，移由本院依通常程序審理。
    理  由
一、得心證之理由：
（一）、認定被告犯罪之積極證據：
    １、被告乙○坦承為證人丁○○作雞肉代理商工作一個月，員工薪資由渠支付等
        語（詳參本院九十二年二月十九日訊問筆錄、九十二年三月二十五日審判筆
        錄）。
    ２、證人丙○○證言：「八十八年四月一日至八十八年十一月三十日止擔任現場
        會計．．．」、「姬員於八十八年七月底，將八十八年八月一日雞鴨肉價目
        表放我桌上要發給各部隊採買，並叫他小舅子甲○○來發貨，乙○於八月份
        時經常到副供站來看雞肉發貨情形，之前是天天來，後二、三天來一次，直
    到九份才比較少來，．．．」、「（八十八年八、九月妳薪資何人發放？）
        八月為乙○、九月為丁○○」（詳參國防部高等軍事法院察署八十八年愛檢
        字第十四號卷第二宗八十八年十二月十六日訊問筆錄）。是證人丙○○供明
        被告曾於八十八年八月間負責雞肉代理商業務，核與被告前揭自白相符。
    ３、證人丁○○於軍事案件偵查中證言：「乙○自八月一日接手雞肉製品，九月
        初乙○寫一份八月份支出帳目資料給我，裡面有一筆二萬元支出，他沒寫作
        什麼用，但我有用電話錄音問他，他說那二萬元是送給邢念祖站長的．．．
        」（詳參國防部高等軍事法院檢察署八十八年度愛檢十四號卷第一宗第八十
        八年九月二十八日談話筆錄）、「．．．八十八年四月十六日乙○向王月娥
        說要在站裡混口飯吃，我就向姬員說我的雞肉代理權給你做，因王月娥在副
        供站中包了很多代理權，．．．我嚥不下這口氣才願意將代理權讓給姬員，
        但姬員卻說要等八十八年十一月十六日退伍方可做，．．．八十八年七月二
        十三日下午約四時三十分，我與合夥人李素慧一起到基隆副供站找站長，姬
        員也在場談代理權之事，最後決定由我掛牌代理，由乙○及其小舅子甲○○
        、邢員姪子蔣中洐去做，獲利全由姬員所得」、「．．．然後在八十八年九
        月二日有我、姬員、顧立維、寶島興的郭偉傑及另一位史先生（不知全名）
        在國防部福利．．．史先生家洽談，結果改由我和乙○共同經營，利潤平分
        」、「八十八年間開銷原由姬員自行負責，我只掛名，但因九月二日由顧等
        協調後才合夥的，所以姬將八月份支出款項回過頭來向我請款，並要我支付
        ，當時約八十八年九月五至六日左右，姬員親自將明細單拿至我家中，．．
        ．未註明用途之二萬元，．．．姬員告知我為拿給邢念祖．．．．」（詳參
        同前軍事偵查卷第八十八年十一月三十日訊問筆錄）；「八十八年九月十幾
        日，姬拿此收據要向我收錢，我有叫他拿收據、及單據方可入帳，光一張請
        款單不行，但之後他並未拿」、「（此張單據最後二萬元為何用？）他說是
        給邢站長的，．．．」、「（最後可有付錢與姬？）無，因他並未提供另外
        相關的發票單、因有上開東西方可作帳，因我還有李素慧合夥人，我並有向
        姬拿相關收據以為作帳之用，但他未說話」（詳參臺灣板橋地方法院檢察署
      八十九年度偵字第二○○九五號卷第十五頁、第十六頁八十九年十二月十二
        日訊問筆錄）；其復於本院調查時證言：「．．．我實際在八月份就讓給被
        告做，我是掛名．．．」（詳參本院九十二年三月四日訊問筆錄）、「我是
        掛名振聲和寶島興，．．．八十八年七月二十四日供應站要和振聲在高雄打
        經銷商的合約，後來因為代理商上的電話都是被告的，所以上面的追查，所
        以之前是他當老闆，後來由我當負責人，所以被告才會寫這張八月份來跟我
        請款」（詳參本院九十二年三月十一日訊問筆錄）。是證人丁○○證言：伊
        原本將代理商業務交與被告經營，自負盈虧，嗣於八十八年九月間才改為與
        被告合夥，被告提出八十八年八月間支出明細，其中二萬元款項，被告自稱
        係交付與站長邢念祖，但伊未付款等語，先後多次證述相符，堪予採信。
    ４、證人丁○○提出之第一卷錄音譯文記載：「．．．廖：八月份給站長二萬元
        。姬：對。．．．」，有譯文一件在卷可稽。而證人丁○○亦證言：「（第
        一卷你何時錄及和誰對話？）八十八月九日下午二時我打電話給乙○」（詳
        國防部高等軍事法院檢察署八十八年度愛檢十四號卷第一宗八十八年十一月
        三十日軍事檢察官訊問筆錄）。而被告於偵審中亦未曾否認譯文內容之真實
        ，且譯文內容與前揭證人丁○○所證有二萬元支出款項部分相符，足認被告
        確有提出明細單向證人丁○○請款。
    ５、證人邢念祖證言：「（有關錄音帶中提及．．．八月份付了站長二萬元，有
        無意見？）我皆未受招待及收受二萬元」（詳參國防部高等軍事法院檢察署
        八十八年度愛檢十四號第二宗卷軍事檢察官八十八年十二月二十一日訊問筆
        錄），是證人邢念祖否認收受被告給付之二萬元；況被告自承：「（八十八
        年九月九日錄音內容有無意見？）廖員問我拿多少錢給站長，我告知帳上清
        清楚楚，但實際上未並未給站長，只是虛應廖員的」（詳參上揭軍事偵查卷
        第二宗八十八年十二月三十日軍事檢察官訊問筆錄）。顯見被告未付二萬元
        與邢念祖。
（二）、被告所辯不足採之理由：
    １、被告矢口否認有何詐欺未遂犯行，辯稱：明細單是給證人丁○○看，不是向
        伊請款云云（詳參本院九十二年二月十九日訊問筆錄、九十二年三月二十五
        日審判筆錄）。
    ２、證人戊○○證言：「（八十八年八月薪資何人所付？）我一直未領到八月份
        薪資」（詳參國防部軍事法院檢察署八十八年度愛檢字十四卷第二宗八十九
        年一月四日軍事檢察官訊問筆錄）。被告對證人戊○○所證內容，亦未否認
        。
    ３、被告於軍事檢察官調查時自承：「（提示偵一卷第五六頁乙○向丁○○請款
        明細表影本，並令其閱覽？是否為你向廖員所提出請款明細？）是，我八月
        份替廖員照顧雞肉生意代墊的錢」、「（明細表所示最一行二萬元．．．係
        支何項目？）二萬元為給戊○○的八月份薪資」、「（八十八年九月九日錄
        音內容有無意見？）廖員問我拿多少錢給站長，我告知帳上清清楚楚，但實
        際上未並未給站長，只是虛應廖員的」、「八十八年八月份我向廖員請款所
        墊付之金額，剛檢察官所提示的那份，是於八十八年八月結束後，九月初向
        她提出的，當時因我所墊的急著向她要錢，所以起爭執」（詳參國防部軍事
        法院檢察署八十八年度愛檢字十四號第二宗八十八年十二月三十日軍事檢察
        官訊問筆錄）；其復於檢察官訊問時供稱：「我先墊付本案所載之金額，九
        月初我寫一張明細表予廖請錢，內載二萬元為我薪水、八千元為雜支．．．
        」、「（為何在軍檢言二萬元為付蔣的薪水？）因事後慢慢回想才知此二萬
        元是給我的薪水」（詳參臺灣板橋地方法院檢察署八十九年度偵字第二○○
        九五號卷第八頁八十九年十一月二十日訊問筆錄）；「廖是簽約商，我是幫
        她作事，．．．再向其請款」、「．．．此二萬元實際為雜支」（詳參同前
        偵查卷第二十三頁九十年五月十一日訊問筆錄）；且於本院調查時自承：「
        我退伍之前幫丁○○作雞肉代理商的工作，．．．我去幫他做了一個月之後
        才去向他請款，．．．當時我有寫支出明細表，但是丁○○不付我錢．．．
        」（詳參本院九十二年二月十九日訊問筆錄）。是被告已供明上揭八十八年
        八月份明細單，係渠提向證人丁○○請款。被告嗣後翻異前詞，辯稱：係給
        證人丁○○看的，不是請款云云，顯係畏罪卸責之詞，不足採信。且被告就
        明細單所列「二○○○○」支出之項目，初對證人丁○○告稱係給邢念祖，
        及至偵審中先供稱為給付戊○○薪資、及至軍事檢察官向證人戊○○查證後
        （詳後理由３所述），改稱係證人丁○○給付給渠之薪資，嗣又翻稱係雜支
        ，前後供述不一；而被告於偵審中所辯內容，並無證據可認其所辯為真，尚
        難認辯詞屬實。
二、論罪科刑：按被告乙○對證人丁○○提出八十八年八月份明細單，向證人丁○○
    請款單據中未標項目之「二○○○○」元，惟因未提出原始單據證明，未獲付款
    ，核其所為，係犯刑法第三百三十九條第一項、第三款之詐欺取財未遂罪。而被
    告雖對證人丁○○施以詐術，但未取得財物而未遂，爰依刑法第二十六條前段之
    規定，減輕其刑。爰審酌其犯罪動機、目的、手段、未取得詐欺財物、對被害人
    丁○○造成危害程度及其犯罪後未坦承犯行等一切情狀，量處如主文所示之刑。
    惟被告犯罪後，刑法第四十一條已於九十年一月十日修正公布生效，依該條第一
    項之規定，犯最重本刑為五年以下有期徒刑以下之刑之罪，而受六個月以下有期
    徒刑或拘役之宣告，因身體、教育、職業、家庭之關係或其他正當理由，執行顯
    有困難者，得以一元以上三元以下折算壹日（現已提高一百倍），易科罰金。比
    較新舊法，以新法有利被告，依刑法第二條第一項前段，應適用修正後刑法第四
    十一條第一項，諭知易科罰金之折算標準。
三、被告自六十四年九月一日入伍，至八十八年十一月十八日零時退役，有有海軍總
    司令部八十八年十一月份退除名冊影本附卷可稽，是被告於本案犯罪時身為現役
    軍人。惟被告所犯之罪名，屬陸海空軍刑法以外之罪，應由司法機關審判，本院
    對本案有審判權，附此敘明。
據上論斷，應依刑事訴訟法第四百五十二條、第四百五十一條之一第四項第三款、第
二百九十九條第一項前段，刑法第二條第一項前段、第三百三十九條第一項、第三項
、第二十六條前段、第四十一條第一項前段，罰金罰鍰提高標準條例第一條前段、第
二條，判決如主文。
本案經檢察官鄧媛到庭執行職務
中    華    民    國      九十二      年      四      月      八      日
                                      臺灣板橋地方法院刑事第一庭
                                          法  官  高    玉    舜
右正本證明與原本無異。
如不服本判決，應於判決送達後十日內，向本院提出上訴狀。
                                          書記官  田    世    杰
中    華    民    國      九十二      年      四      月      九      日
附錄本案論罪科刑法條全文：
中華民國刑法第三百三十九條 (普通詐欺罪)
意圖為自己或第三人不法之所有，以詐術使人將本人或第三人之物交付者，處五年以
下有期徒刑、拘役或科或併科一千元以下罰金。
以前項方法得財產上不法之利益或使第三人得之者，亦同。
前二項之未遂犯罰之。


司法院資訊處製作；財團法人民間司法改革基金會備份。
